【裁判字號】    98,易,563
【裁判日期】    981124
【裁判案由】    竊盜
【裁判全文】
臺灣屏東地方法院刑事判決               98年度易字第563號
公  訴  人  臺灣屏東地方法院檢察署檢察官
被      告  甲○○
                    （現另案於臺灣屏東監獄竹田分監執行）
上列被告因竊盜案件，經檢察官提起公訴（98年度偵緝字第154
號），本院判決如下：
    主  文
甲○○犯攜帶兇器毀越安全設備竊盜罪，累犯，處有期徒刑柒月
，扣案之十字型螺絲起子、尖嘴鉗、斜嘴鉗、美工刀各壹支均沒
收。
    事  實
一、甲○○前因公共危險案件，經臺灣高雄地方法院以91年度訴
    字第2912號判決處有期徒刑5 月確定，於民國92年10月9 日
    易科罰金執行完畢。詎仍不知悔改，意圖為自己不法之所有
    ，基於竊盜之犯意，於97年7 月10日15時30分許至同月12日
    14時30分許之間非夜間之某時，以帆布袋1 只攜帶其所有且
    客觀上足以對人之生命、身體、安全構成威脅，具有危險性
    而可供兇器使用之不明工具（未扣案）及十字型螺絲起子、
    尖嘴鉗、斜嘴鉗、美工刀各1 支，至屏東縣東港鎮○○路14
    6 巷139 號丙○○所有供工作使用之鐵皮屋，先以不明工具
    剪斷該鐵皮屋後方鋁窗之柵條（毀損部分未據告訴），跨越
    該窗戶而進入該鐵皮屋內，竊取丙○○所有之1.5 噸分離式
    冷氣室內機1 臺、2.0 噸分離式冷氣室內機2 臺、變電箱1
    具、室內電線300 公尺及安裝於該鐵皮屋外之分離式冷氣主
    機2 臺，得手後復將該鐵皮屋前方鐵捲門之橫桿拆卸，而由
    前門離去。嗣丙○○於97年7 月12日14時30分許返回該鐵皮
    屋工作，發覺上開物品失竊而報警處理，經警在現場遺留之
    變電箱外殼採獲指紋，並扣得甲○○遺留在現場之前揭十字
    型螺絲起子、尖嘴鉗、斜嘴鉗、美工刀各1 支（前揭帆布袋
    遭丙○○丟棄，故未扣案），經比對指紋後，循線查悉上情
    。
二、案經屏東縣政府警察局東港分局報告臺灣屏東地方法院檢察
    署檢察官偵查起訴。
    理  由
一、證據能力部分：
    按被告以外之人於審判外之言詞或書面陳述，除法律有規定
    者外，不得作為證據；惟被告以外之人於審判外之陳述，雖
    不符刑事訴訟法第159 條之1 至第159 條之4 之規定，而經
    當事人於審判程序同意作為證據，法院審酌該言詞陳述或書
    面陳述作成時之情況，認為適當者，亦得為證據，當事人、
    代理人或辯護人於法院調查證據時，知有刑事訴訟法第159
    條第1 項不得為證據之情形，而未於言詞辯論終結前聲明異
    議者，視為有前項之同意，刑事訴訟法第159 條第1 項、第
    159 條之5 第1 項、第2 項分別定有明文。經查，本判決下
    列所引用之被告以外之人於審判外之陳述或非供述證據，檢
    察官、被告於本院言詞辯論終結前均未聲明異議，本院審酌
    該等證據資料製作時並無不當取供之情形，以之作為證據應
    屬適當，揆諸前揭規定，認該等證據資料有證據能力，合先
    敘明。
二、認定犯罪事實之證據及理由：
    訊據被告甲○○矢口否認有何竊盜犯行，辯稱：伊未去過上
    開竊案發生地點，不知為何指紋會遺留於現場，上開竊案發
    生時伊都在家中云云。經查：
  (一)上開犯罪事實，業經證人即被害人丙○○於警詢及本院審理
    時證稱：屏東縣東港鎮○○路146 巷139 號係伊之住宅，遭
    竊的鐵皮屋則是伊之工作場所，伊於97年7 月10日15時30分
    許工作完畢時，將鐵皮屋門窗鎖好才離去，7 月12日14時30
    分伊返回時見鐵門未上鎖，開門後發現有個帆布袋，裡面都
    是工具，安裝在室內的1.5 噸分離式冷氣機1 臺、2.0 噸分
    離式冷氣機2 臺、變電箱1 具、電線300 公尺及安裝在外牆
    的分離式主機2 臺都被偷走，屋後鋁窗有3 、4 條柵條被剪
    掉，窗子被打開，前門鐵捲門的橫桿被拆下來不見了等語而
    指述綦詳（見警卷第1 至4 頁、本院卷第47至48頁），另有
    卷附之現場照片5 張（見警卷第8 至10頁）、屏東縣政府警
    察局東港分局現場勘查報告暨扣押物品清單各1 紙（見偵卷
    第25至26頁）及扣案之十字型螺絲起子、尖嘴鉗、斜嘴鉗、
    美工刀各1 支可資佐證；而警方獲報到場處理時，於遭竊之
    變電箱外殼採獲指紋2 枚，其中1 枚經警方及本院送內政部
    警政署刑事警察局以指紋電腦比對法、指紋特徵點比對法鑑
    定後，確與被告於96年8 月22日、98年4 月8 日所捺印檔存
    之指紋卡左拇指指紋相符一事，有內政部警政署刑事警察局
    97年8 月19日刑紋字第0970121302號、98年10月2 日刑紋字
    第0980136039號鑑驗書暨指紋卡片各1 份在卷可稽（見警卷
    第5 至6 頁、本院卷第35至36頁）。
  (二)被告雖執前詞置辯，惟查：
    1.按指紋係手指末梢關節指面的凹凸紋路，人在活體狀態下
      皮膚不斷地分泌汗液，以維持體溫之平衡，又因指紋每條
      凸紋上都佈滿汗孔、汗腺，人之指頭一接觸到物品時，即
      在該物品的表面上留有指頭分液出來的汗液，此種分泌液
      除了水分外，尚含有脂肪、蛋白質、尿素及其他的有機物
      混合，故其黏性特強，揮發性慢，在短時間內不易消失，
      乃形成遺留指紋的紋路；由於指紋具有人各不同、終生不
      變、觸物留痕、損而復生及短期不滅等五大特性，使其在
      刑事鑑識科學界中用以鑑別個人身分（個化）最精確最可
      靠之方法，並為世界各國司法界所接受。現場指紋，即指
      勘察採證人員在刑案現場中，採取在現場中所發現之指紋
      ，該種指紋，係相關人（可能是涉嫌犯罪者、被害人或到
      過現場之被害人相關親友）所遺留，故對被害人或有到過
      現場之被害人相關親友之指紋應予排除後，方能確信此為
      涉嫌犯罪者所遺留，再進一步蒐集過濾涉嫌者指紋，或與
      電腦存檔指紋自動析鑑比對，以期發現涉嫌者，此為本院
      在職務上所已知之事實。被告固於警詢、偵訊及本院審理
      時始終陳稱其未曾去過上開竊案發生地點云云，然其亦自
      承：伊並非在上開竊案發生地點安裝冷氣之人等語（見本
      院卷第20頁左面），核諸證人丙○○於本院審理時結稱：
      伊在竊案發生之前，從來沒有見過被告等語（見本院卷第
      48頁），自可先排除被告曾因工作或交誼之故，前往上開
      地點而留下指紋之可能；況上開遭竊之變電箱係置於丙○
      ○所有之鐵皮屋室內，並非公共場所，亦非一般路人行經
      時可能碰觸留痕之地點，衡諸常情，被告之指紋當無偶然
      遺留該變電箱外殼上之理。被告對於警方在現場遭竊之變
      電箱外殼上為何會採得其指紋乙節，始終無法提出合理解
      釋，對本案採集指紋送請鑑定之科學辦案方式所取得證據
      ，均未能指出指紋採集程序有何重大瑕疵，或提出直接且
      充足之證據證明內政部警政署刑事警察局鑑驗書有何不可
      信之處。據上，應可認定該變電箱外殼上之被告指紋，確
      係被告於上開時、地行竊時所遺留，故被告否認犯行，委
      無足採。
    2.又被告聲請傳喚之證人即其姐乙○○固於本院審理時證稱
      ：伊暑假期間都在家裡陪小孩，被告於案發那段時間基本
      上是沒有出去云云。惟證人乙○○既為被告之手足，其復
      證稱：被告是家中獨子，從小大錯小錯都是家人在收尾等
      語，是其與被告關係親密，非無為被告飾卸之可能；況其
      到庭作證距本件案發時相隔已逾1 年，於案發當日若無特
      殊事件發生，依常人之記憶能力，亦無可能對被告之行蹤
      詳加記憶陳述之理，是其所言尚無從據以為被告有利之認
      定。
  (三)綜上所述，被告所辯均無可採，本件事證明確，被告犯行洵
    堪認定，應依法論科。
三、論罪科刑部分：
  (一)按刑法第321 條第1 項第2 款規定將「門扇」、「牆垣」、
    「其他安全設備」並列，則所謂「門扇」專指門戶而言，應
    屬狹義，即指分隔住宅或建築物內外之間之出入口大門而言
    ；而所謂「其他安全設備」，指門扇牆垣以外，依通常觀念
    足認防盜之一切設備而言，如電網、門鎖以及窗戶等是（司
    法院73廳刑一字第603 號函參照）。次按刑法第321 條第1
    項第3 款之攜帶兇器竊盜罪，係以行為人攜帶兇器竊盜為其
    加重條件，此所謂兇器，其種類並無限制，凡客觀上足對人
    之生命、身體、安全構成威脅，具有危險性之兇器均屬之，
    且僅須行竊時攜帶此種具有危險性之兇器為已足，並不以攜
    帶之初有行兇之意圖為必要（最高法院79年台上字第5253號
    判例參照）。查本件扣案由被告攜至上開竊案發生地點之十
    字型螺絲起子、尖嘴鉗、斜嘴鉗、美工刀各1 支，均係以金
    屬製造，質地堅硬，造型多有銳角且易於握取、運使，在客
    觀上可對人之生命、身體、安全構成威脅，顯屬具有危險性
    之兇器，然以其構造及通常使用方式，均不足以剪斷鐵皮屋
    後方鋁窗之柵條；而被告持以剪斷鋁窗柵條之不明工具雖未
    據扣案，惟觀諸現場照片該等金屬柵條遭剪斷之狀況，應係
    某質地堅硬之銳器所造成，足對人之生命、身體、安全構成
    威脅，亦屬兇器無疑；是被告攜帶上開工具行竊，雖自始並
    無持以行兇之意圖，仍應該當攜帶兇器竊盜罪。核被告攜帶
    上開工具，剪斷上開鐵皮屋後方鋁窗之柵條後跨越入屋行竊
    之所為，係犯刑法第321 條第1 項第2 款、第3 款之攜帶兇
    器毀越安全設備竊盜罪。被告有如犯罪事實項下所載之前科
    紀錄，有臺灣高等法院被告前案紀錄表1 份附卷可稽，其於
    徒刑執行完畢後5 年內，故意再犯本案有期徒刑以上之罪，
    為累犯，應依刑法第47條第1 項規定，加重其刑。爰審酌被
    告有公共危險及毒品等前科，有前揭臺灣高等法院前案紀錄
    表在卷可考，足徵其素行非佳，其正值青壯，竟不思守法自
    制，循正當途徑獲取所需，反恣意竊取他人財物，危害社會
    治安與他人財產安全，犯後則矢口否認，未見悔悟，兼衡其
    生活狀況、智識程度等一切情狀，量處如主文所示之刑，以
    示懲儆。
  (二)扣案之十字型螺絲起子、尖嘴鉗、斜嘴鉗、美工刀各1 支，
    為被告所有供其犯本件竊盜罪所用之物，爰依刑法第38條第
    1 項第2 款諭知沒收；至被告用以剪斷鋁窗柵條之不明工具
    ，既未扣案，且依卷附資料，並無證據證明其尚存在，為免
    執行之困難，爰不另為沒收之諭知，附此敘明。
據上論斷，應依刑事訴訟法第299 條第1 項前段，刑法第321 條
第1 項第2 款、第3 款、第47條第1 項、第38條第1 項第2 款，
判決如主文。
本案經檢察官潘國威到庭執行職務。
中    華    民    國    98    年    11    月    24    日
                  刑事第三庭  審判長法  官  邱明弘
                                    法  官  戴韻玲
                                    法  官  李珮妤
以上正本證明與原本無異。
如不服本判決應於收受判決後10日內向本院提出上訴書狀，並應
敘述具體理由；其未敘述上訴理由者，應於上訴期間屆滿後20日
內向本院補提理由書（均須按他造當事人之人數附繕本）「切勿
逕送上級法院」。
中    華    民    國    98    年    11    月    24    日
                                    書記官  劉淑蓉
附錄本案論罪科刑法條：
中華民國刑法第321 條第1 項第2 款、第3 款
犯竊盜罪而有左列情形之一者，處6 月以上5 年以下有期徒刑：
二、毀越門扇、牆垣或其他安全設備而犯之者。
三、攜帶兇器而犯之者。


司法院資訊處製作；財團法人民間司法改革基金會備份。
